臺灣高等法院刑事裁定　　　　　　　　　100年度抗字第727號
抗　告　人　臺灣臺北地方法院檢察署檢察官
被　　　告　賴彥達
上列抗告人因聲請單獨宣告沒收違禁物案件，不服臺灣臺北地方
法院一００年度聲字第一五六六號，中華民國一００年六月三日
裁定（聲請案號：臺灣臺北地方法院檢察署一００年度聲沒字第
二五九號），提起抗告，本院裁定如下：
    主  文
抗告駁回。
    理  由
一、按檢察官依刑事訴訟法第二百五十三條或第二百五十三條之
    一為不起訴或緩起訴之處分者，對供犯罪所用、供犯罪預備
    或因犯罪所得之物，以屬於被告者為限，得單獨聲請法院宣
    告沒收，同法第二百五十九條之一定有明文。次按刑法第三
    百十五條之一、第三百十五條之二，竊錄內容之附著物及物
    品，不問屬於犯人與否，沒收之，刑法第三百十五條之三亦
    有規定。
二、查原裁定以被告賴彥達於民國九十八年十一月二十九日下午
    十六時三十分許，因在臺北市中正區臺北車站地下街南陽街
    出口處，以攝影機連線ＡＶ線，將針孔鏡頭綁繫於右鞋上，
    跟隨偷拍被害人裙下隱私部位，為警查獲，並扣得數位攝影
    機一台、針孔鏡頭一組、ＡＶ端子線一組、電池一個及ＳＤ
    記憶卡一張等物，被告賴彥達所涉罪名係刑法第三百十五條
    之一之妨害秘密罪，依同法第三百十九條之規定需告訴乃論
    ，未據有告訴權人合法告訴，且被告賴彥達已與被害人成立
    和解，經檢察官以九十八年度偵字第二九一０七號案件簽結
    ，其中扣案之ＳＤ記憶卡一張（臺灣臺北地方法院檢察署保
    管字號：九十九年度藍保管字第０二八號），因係竊錄內容
    之附著物，依前述刑法第三百十五條之三，不問屬於犯人與
    否，應予以沒收，聲請人聲請單獨宣告沒收，核無不合，應
    予准許，至其餘扣案之物，因無證據足認係被告賴彥達所有
    ，且被告賴彥達所涉上開妨害秘密案件，因未據被害人提出
    告訴，係由檢察官予以行政簽結，而非以刑事訴訟法第二百
    五十三條或以同法第二百五十三條之一規定，予以職權處分
    或為緩起訴處分，無從依前述刑事訴訟法第二百五十九條之
    一規定，由檢察官單獨向法院聲請宣告沒收，故檢察官聲請
    就該等扣案物予以單獨宣告沒收，於法不合，而駁回聲請人
    此部分之聲請。揆諸前揭規定，其認事用法並無違誤。
三、抗告意旨以：依刑法第三百十五條之三規定，竊錄內容之附
    著物及物品，不問屬於犯人與否，沒收之，故其餘扣案物即
    應依前述法條規定，得單獨宣告沒收，不以屬於被告賴彥達
    所有為限；又本案雖以行政簽結，而非由檢察官為不起訴處
    分或緩起訴處分，然原裁定卻對亦為行政簽結之扣案ＳＤ記
    憶卡宣告沒收，足見原裁定之審查標準及理由均有重大而明
    顯之瑕疵，為此提起抗告等語。
四、本院經查：
（一）本案檢察官係以行政簽結而非對被告賴彥達以刑事訴訟法
      第二百五十三條或第二百五十三條之一為不起訴或緩起訴
      之處分，且扣案物無從證明係被告賴彥達所有，此為檢察
      官於抗告狀中所載明，足見原審自無從依刑事訴訟法第二
      百五十九條之一規定，以上開扣案物係被告賴彥達所有且
      係由檢察官為不起訴或緩起訴為由而宣告沒收，此見原裁
      定並未於論結欄中引用刑事訴訟法第二百五十九條之一之
      規定甚明。至於除ＳＤ記憶卡以外之扣案物，均非屬竊錄
      內容之附著物及物品，自無從依刑法第三百十五條之三規
      定予以沒收。
（二）至扣案之ＳＤ記憶卡，因係屬竊錄內容之附著物，係依刑
      法第三百十五條之三特別規定，不問屬於犯人與否，均沒
      收之，此與違禁物亦特別規定，不論屬於被告與否，得單
      獨宣告沒收，縱使檢察官為行政簽結，亦得單獨向法院宣
      告沒收。
    綜上所述，本件係檢察官將被告賴彥達所涉犯案件以行政簽
    結，然其中ＳＤ記憶卡係屬竊錄內容之附著物，依刑法第三
    百十五條之三規定，不問屬於犯人與否，均沒收，至於其餘
    之扣案物，則因與單獨宣告沒收之要件不合，故本件抗告人
    執上詞指摘原裁定不當為無理由，應予駁回。
據上論結，應依刑事訴訟法第四百十二條，裁定如主文。
中    華    民    國   100    年    7     月    11    日
                  刑事第十八庭審判長法  官  吳鴻章
                                    法  官  林銓正
                                    法  官  曾淑華
以上正本證明與原本無異。
不得再抗告。
                                    書記官  王增華
中    華    民    國   100    年    7     月    12    日